【裁判字號】    97,訴,769
【裁判日期】    971030
【裁判案由】    違反毒品危害防制條例
【裁判全文】
臺灣屏東地方法院刑事判決               97年度訴字第769號
公  訴  人  臺灣屏東地方法院檢察署檢察官
被      告  甲○○
                    （現另案
上列被告因違反毒品危害防制條例案件，經檢察官提起公訴（97
年度毒偵字第682 號），被告於準備程序期日就被訴事實為有罪
之陳述，本院合議庭裁定由受命法官獨任進行簡式審判程序，判
決如下：
    主  文
甲○○施用第一級毒品，累犯，處有期徒刑壹年；又施用第二級
毒品，累犯，處有期徒刑捌月，扣案之第二級毒品甲基安非他命
肆包（含包裝袋，甲基安非他命驗後淨重分別為：零點貳零肆公
克、零點壹伍陸公克、零點零肆公克、零點零壹壹公克）沒收
銷燬之。應執行有期徒刑壹年柒月，扣案之第二級毒品甲基安非
他命肆包（含包裝袋，甲基安非他命驗後淨重分別為：零點貳零
肆公克、零點壹伍陸公克、零點零肆公克、零點零壹壹公克）
沒收銷燬之。
    事  實
一、甲○○前因施用毒品案件，經本院以88年度毒聲字第201 號
    裁定送觀察、勒戒後，因認有繼續施用傾向，再經本院以88
    年度毒聲字第511 號裁定送強制戒治，其間雖曾因戒治成效
    良好，經裁定停止戒治，所餘戒治期間付保護管束，惟因違
    反保護管束應遵守事項，經本院以89年度毒聲字第88號裁定
    撤銷停止戒治處分，令入戒治處所施以強制戒治，於92年3
    月2 日執行完畢釋放，並經臺灣屏東地方法院檢察署檢察官
    以92年度戒毒偵字第38號不起訴處分確定。詎甲○○猶未戒
    除毒癮，於上開強制戒治執行完畢釋放後5 年內，再因施用
    毒品案件，經臺灣高等法院高雄分院以95年度上訴字第1870
    號判決處有期徒刑8 月確定，並經該院96年聲減字第1660號
    裁定減為有期徒刑4 月確定，甲○○遂於96年12月7 日入監
    服刑，嗣於同年月19日因易科罰金執行完畢。
二、詎甲○○仍不知戒除毒癮，基於施用第一級毒品海洛因之犯
    意，於97年4 月6 日上午6 時18分許為警採尿時回溯72小時
    內某時，在不詳地點，以將海洛因摻入香菸內點燃吸食之方
    式，施用第一級毒品海洛因1 次；又基於施用第二級毒品安
    非他命之犯意，於97年4 月6 日凌晨1 時許，在屏東縣屏東
    市○○路大都會網咖附近，其友人真實姓名年籍均不詳、綽
    號「穩仔」所駕駛之自小客車上，以將甲基安非他命置入玻
    璃球內燒烤後吸食其煙霧之方式，施用第二級毒品甲基安非
    他命1 次。嗣於凌晨3 時25分許，為警在屏東縣屏東市○○
    路與光明路口處對其盤查後，經其同意採尿送驗而查獲，並
    扣得甲基安非他命4 小包（驗後淨重分別為：0.204 公克、
    0. 156公克、0.043 公克、0.011 公克）。
三、案經屏東縣政府警察局屏東分局報請臺灣屏東地方法院檢察
    署檢察官偵查起訴。
    理  由
一、按除被告所犯為死刑、無期徒刑、最輕本刑為3 年以上有期
    徒刑之罪或高等法院管轄第一審案件者外，於法院行準備程
    序進行中，被告先就被訴事實為有罪之陳述時，審判長得告
    知被告簡式審判程序之旨，並聽取當事人、代理人、辯護人
    及輔佐人之意見後，裁定進行簡式審判程序，刑事訴訟法第
    273 條之1 第1 項定有明文，本件被告所為係犯死刑、無期
    徒刑、最輕本刑為3 年以上有期徒刑以外之罪，其於準備程
    序中就被訴事實為有罪之陳述，經法官告知簡式審判程序之
    旨，並聽取公訴人、被告之意見後，本院合議庭乃裁定由受
    命法官獨任進行簡式審判程序，合先敘明。又簡式審判程序
    之證據調查，不受刑事訴訟法第159 條第1 項、第161 條之
    2 、第161 條之3 、第163 條之1 及第164 條至第170 條規
    定之限制，刑事訴訟法第273 條之2 亦定有明文，故本件審
    理依該規定，亦排除嚴格證據調查，併予敘明。
二、上揭事實，業據被告甲○○於本院審理時坦承不諱（見本院
    卷第36頁反面）；另被告經採尿送驗結果，確呈嗎啡及甲基
    安非他命陽性反應，此有臺灣檢驗科技股份有限公司於97年
    4 月28日出具之檢驗報告1 紙（見偵卷第16頁）、勘察採證
    同意書1 紙（見警卷第15頁）、屏東縣警察局屏東分局毒品
    案件嫌疑人尿液採證編號姓名對照表1 紙（見警卷第18頁）
    在卷可按；又扣案之晶體4 小包（驗後淨重分別為：0.204
    公克、0.156 公克、0.043 公克、0.011 公克），經送驗結
    果，確屬第二級毒品甲基安非他命，此有高雄醫學大學附設
    中和紀念醫院於97年9 月25日出具之檢驗報告4 紙（見本院
    卷第38頁至第41頁）在卷可憑。此外，復有屏東縣政府警察
    局屏東分局搜索扣押筆錄1 份（見警卷第8 頁至第10頁）、
    自願受搜索同意書1 紙（見警卷第11頁）、扣押物品目錄表
    1 紙（見警卷第12頁）、照片4 紙（見警卷第30頁至第31頁
    ）存卷可佐。是被告上開自白核與事實相符，堪以採信。本
    件事證明確，被告犯行洵堪認定，自應依法論科。
三、按毒品危害防制條例於92年7 月9 日修正公布，自93年1 月
    9 日施行，其中第20條、第23條將施用毒品之刑事處遇程序
    ，區分為「初犯」及「5 年內再犯」、「5 年後再犯」。依
    其立法理由之說明：「初犯」，經觀察、勒戒或強制戒治後
    ，應為不起訴處分或不付審理之裁定；經觀察、勒戒或強制
    戒治執行完畢釋放後，「5 年內再犯」者，因其再犯率甚高
    ，原實施之觀察、勒戒及強制戒治既已無法收其實效，爰依
    法追訴或裁定交付審理。至於經觀察、勒戒或強制戒治執行
    完畢釋放後，「5 年後再犯」者，前所實施之觀察、勒戒或
    強制戒治已足以遮斷其施用毒品之毒癮，為期自新及協助其
    斷除毒癮，仍適用「初犯」規定，先經觀察、勒戒或強制戒
    治之程序。從而依修正後之規定，僅限於「初犯」及「5 年
    後再犯」二種情形，始應先經觀察、勒戒或強制戒治程序。
    倘被告於5 年內已再犯，經依法追訴處罰，縱其第3 次（或
    第3 次以上）再度施用毒品之時間，在初犯經觀察、勒戒或
    強制戒治執行完畢釋放5 年以後，已不合於「5 年後再犯」
    之規定，且因已於「5 年內再犯」，顯見其再犯率甚高，原
    實施觀察、勒戒或強制戒治，已無法收其實效，即應依該條
    例第10條處罰，最高法院95年度第7 次刑事庭會議決議意旨
    可資參照。本件被告甲○○如事實欄第一部份所示，前因施
    用毒品案件，經本院以88年度毒聲字第201 號裁定送觀察、
    勒戒後，因認有繼續施用傾向，再經本院以88年度毒聲字第
    511 號裁定送強制戒治，其間雖曾停止戒治付保護管束，惟
    因違反保護管束應遵守事項，再經本院以89年度毒聲字第88
    號裁定撤銷停止戒治處分，令入戒治處所施以強制戒治，於
    92 年3月2 日執行完畢釋放，復於上開強制戒治執行完畢釋
    放後5 年內，再因施用毒品案件，經臺灣高等法院高雄分院
    以95年度上訴字第1870號判決處有期徒刑8 月確定，嗣減為
    有期徒刑4 月，而於96年12月19日因易科罰金執行完畢等情
    ，有臺灣高等法院被告前案紀錄表1 份在卷可按，則被告本
    件施用第一級、第二級毒品犯行，雖係在上開強制戒治執行
    完畢釋放後5 年後所為，然被告在強制戒治執行完畢釋放後
    5 年內曾有施用毒品犯罪之前科紀錄，縱被告本件施用第一
    級、第二級毒品犯行之犯罪時間係在強制戒治執行完畢釋放
    後5 年後，揆諸上開決議意旨，仍得依法追訴、處罰。
四、按海洛因、安非他命分別係毒品危害防制條例第2 條第2 項
    第1 款、第2 款所明定之第一、二級毒品，禁止非法持有及
    施用。故核被告所為，係犯毒品危害防制條例第10條第1 項
    、第2 項之施用第一級、第二級毒品罪，其施用前持有第一
    級毒品海洛因及第二級毒品甲基安非他命之低度行為，已為
    其進而施用之高度行為所吸收，不另論罪。又被告有如事實
    欄第一部分所示之論罪科刑執行情形，其於5 年以內故意再
    犯本件有期徒刑以上之施用第一級、第二級毒品罪，為累犯
    ，均應依刑法第47條第1 項加重其刑。爰審酌被告前曾因施
    用毒品案件，經觀察、勒戒及強制戒治後，仍再犯本件之罪
    ，足見其毫無悔意，戒癮之意志力甚為薄弱，惟念及其施用
    毒品之犯行，在本質上乃屬戕害自身身心健康之行為，且能
    坦承犯行，犯罪後之態度良好等一切情狀，遂依公訴人之請
    分別量處如主文所示之刑，並定其應執行之刑，以資懲儆。
    又扣案之甲基安非他命4 包（驗後淨重分別為：0.204 公克
    、0.156 公克、0. 043公克、0.011 公克），係屬毒品危害
    防制條例第2 條第2 項第2 款之第二級毒品，應依毒品危害
    防制條例第18條第1 項前段之規定，宣告沒收銷燬之；至包
    裝毒品之包裝袋，因其上之甲基安非他命已沾附於包裝袋上
    而難以分離，亦應整體視為查獲之第二級毒品甲基安非他命
    ，一併宣告沒收銷燬之，另鑑驗耗損之毒品因已滅失，自無
    庸宣告沒收銷燬，併此敘明。
據上論斷，應依刑事訴訟法第273 條之1 條第1 項、第299 條第
1 項前段，毒品危害防制條例第10條第1 項、第2 項、第18條第
1 項前段，刑法第11條、第47條第1 項、第51條第5 款，判決如
主文。
本案經檢察官李侑姿到庭執行職務
中    華    民    國    97    年    10    月    30    日
                  刑事第五庭    法  官  程士傑
以上正本證明與原本無異。
如不服本判決應於收受本判決送達後10日內向本院提出上訴書狀
，其未敘述上訴理由者，應於上訴期間屆滿後20日內向本院補提
理由書狀（均須按他造當事人之人數附繕本）「切勿逕送上級法
院」
中    華    民    國    97    年    10    月    30    日
                                書記官  孫秀桃
附錄論罪科刑法條：
毒品危害防制條例第10條
施用第一級毒品者，處 6 月以上 5 年以下有期徒刑。
施用第二級毒品者，處 3 年以下有期徒刑。


司法院資訊處製作；財團法人民間司法改革基金會備份。
